【裁判字號】    98,交聲,2980
【裁判日期】    990115
【裁判案由】    聲明異議
【裁判全文】
臺灣高雄地方法院交通事件裁定        98年度交聲字第2980號
原處分機關  交通部公路總局高雄區監理所
異  議  人
即受處分人  甲○○
上列受處分人因違反道路交通管理處罰條例案件，對於交通部公
路總局高雄區監理所所為之處分（原處分：高監營裁字第裁80-N
00000000號）聲明異議，本院裁定如下：
    主  文
原處分撤銷。
甲○○汽車駕駛人，駕駛汽車經測試檢定酒精濃度超過規定標準
，處罰鍰新臺幣參萬壹仟伍佰元，吊扣普通輕型機器腳踏車駕駛
執照壹年，並接受道路交通安全講習。
    理  由
一、原處分機關略以：異議人即受處分人（下稱異議人）甲○○
    於民國98年10月11日凌晨2時30分許，駕駛車號ZFY-900號輕
    型機車，行經高雄縣仁武鄉○○路與澄仁路之交岔路口前，
    為警攔檢取締，經測得呼氣中酒精濃度每公升0.46毫克，發
    現超過規定標準（每公升0.25毫克）之違規事實，為警掣單
    舉發，乃依違反道路交通管理處罰條例第35條第1 項第1 款
    、第24條、道路交通管理事件統一裁罰基準及處理細則第41
    、43、44、67條等規定，裁處罰鍰新臺幣（下同）31,500元
    ，吊扣其普通小型車駕駛執照12個月，並應參加道路交通安
    全講習之處分。
二、異議意旨略以：異議人固承認前揭處分之違規事實，惟認其
    係因駕駛輕型機車而違規，何以吊扣其普通小型車之駕駛執
    照？且其普通小型車駕駛執照一經吊扣，無法駕車工作維生
    ，影響家中經濟甚鉅，爰聲明異議請求撤銷將原處分關於吊
    扣其普通小型車駕駛執照之處分。
三、按道路交通管理處罰條例第35條第1項第1款規定：「汽車駕
    駛人，駕駛汽車經測試檢定有下列情形之一者，處新臺幣15
    ,000元以上60,000元以下罰鍰，並當場移置保管其車輛及吊
    扣其駕駛執照1 年：一、酒精濃度超過規定標準。」；同條
    例第24條第1 項第2 款規定：「汽車駕駛人，有下列情形之
    一者，應接受道路交通安全講習：……二、有第35條第1 項
    規定之情形」。
四、又按道路交通管理處罰條例第68條於94年12月14日修正公布
    時係規定「汽車駕駛人，因違反本條例及道路交通安全規則
    之規定，受吊銷駕駛執照處分時，吊銷其持有各級車類之駕
    駛執照」，與修正前比較係刪除「或吊扣」之內容，稽其修
    正理由，乃慮及舊法將違規駕駛人所持有各級車類駕駛執照
    一併吊扣或吊銷，失之過酷，影響違規人之工作及生活甚鉅
    ，故依修正後規定受吊扣駕駛執照處分時，即不再吊扣其持
    有各級車類之駕駛執照，僅於受吊銷駕駛執照處分時，始予
    吊銷所持各級車類之駕駛執照。準此，道路交通管理處罰條
    例第35條第1項第1款規定汽車（含機器腳踏車）駕駛人酒精
    濃度超過規定標準，應「吊扣」其駕駛執照 1年，所指之駕
    駛執照應依其酒駕行為時所駕之車類而定，尚不及於駕駛人
    所持其他各級車類駕駛執照。另按行政行為採取之方法所造
    成之損害，不得與欲達成目的之利益顯失均衡，行政程序法
    第7條第3款亦定有明文。
五、經查：
    (一)異議人於上揭時、地，因酒後駕車行為違反道路交通管理
      處罰條例第35條第1項第1款及第24條第1項第2款之規定，
      為警當場掣單舉發，經原處分機關裁處罰鍰31,500元，吊
      扣其普通小型車駕駛執照12個月，並應參加道路交通安全
      講習一事，有高雄縣政府警察局舉發違反道路交通管理事
      件通知單、交通部公路總局高雄區監理所裁決書、該所送
      達證書及酒精濃度測試表各 1份在卷可稽，異議人駕駛輕
      型機車經測試檢定酒精濃度超過規定標準之違規事實堪以
      認定。
    (二)惟異議人係酒後駕駛輕型機車，而非駕駛普通小型車違規
      為警舉發，揆諸前開說明，自應吊扣其輕型機車之駕駛執
      照甚明，縱因異議人未領有該等駕駛執照，亦不當然逕以
      吊扣其普通小型車駕駛執照代之。況原處分機關以異議人
      未領有輕型機車駕駛執照可供吊扣，改以吊扣普通小型車
      駕駛執照之處分代之，雖足可達成限制其繼續駕駛車輛行
      駛道路之目的，惟同時亦限制異議人利用駕駛普通小型車
      前往工作或其他用途之結果，加諸吊扣期間長達12個月之
      久，影響異議人之工作及生活權益至深且鉅，兩相比較殊
      屬失衡，亦與上開行政程序法所定之比例原則相違，原處
      分機關未及審酌上情，逕予吊扣異議人所持普通小型車駕
      駛執照之處分，與法即有不合。
六、綜上，原處分機關上開所為裁處吊扣異議人所領普通小型車
    駕駛執照12個月之裁罰，於法尚有未洽，異議人就此部分聲
    明異議，為有理由；又原處分裁處異議人罰鍰及接受道安講
    習部分，異議人均未就此部分聲明異議，核其認事用法及處
    罰裁量亦無違誤之處，然因上開裁罰效果均與其酒後駕車之
    交通違規行為是否存在無從分離，自應由本院撤銷原處分後
    ，依道路交通管理處罰條例第35條第1 項第1 款、第24條第
    1 項第2 款、道路交通管理事件統一裁罰基準及處理細則第
    41、43、44、67條等規定，諭知如主文第2 項所示，以資適
    法。至異議人實際上雖因無普通輕型機車駕駛執照可供執行
    吊扣，有公路監理電子閘門證號查詢汽車、機車駕駛人資料
    2 份在卷可憑，然交通主管機關尚非不得於其小型車普通駕
    駛執照上或電腦檔存資料註記吊扣普通輕型機車駕駛執照，
    用以限制異議人之駕駛資格，附此敘明。
據上論斷，依道路交通案件處理辦法第20條前段，裁定如主文。
中    華    民    國    99    年    1     月    15    日
                  交通法庭  法  官  許仁豪
以上正本證明與原本無異。
如不服本裁定，應於收受送達後5 日內向本院提出抗告狀。
中    華    民    國    99    年    1     月    21    日
                            書記官  王翌翔


司法院資訊處製作；財團法人民間司法改革基金會備份。
